臺灣桃園地方法院刑事判決　　　　　　　 95年度訴字第920號
公　訴　人　臺灣桃園地方法院檢察署檢察官
被　　　告　甲○○
上列被告因偽造文書等案件，經檢察官提起公訴（95年度調偵字
第131 號），本院判決如下：
    主  文
甲○○共同連續行使偽造私文書，累犯，處有期徒刑捌月，中國
信託商業銀行信用卡申請書「申請人同意中文正楷簽名欄」及「
正卡申請人親筆正楷中文姓名欄」偽造之「乙○○」簽名共貳枚
及如附表三所示消費之簽帳單上偽造之「Annie 」簽名壹枚均沒
收。
    事  實
一、甲○○曾因恐嚇案件，經法院判處有期徒刑4 月確定，於民
    國92年12月29日易科罰金執行完畢，仍不知悔改，其因缺錢
    花用，經友人吳本均告知得以冒名申請信用卡之方式刷卡消
    費及預借現金，遂與吳本均共同基於偽造私文書復持以行使
    及意圖為自己不法所有之詐欺取財犯意聯絡，約定由吳本均
    協助辦理信用卡申請事宜，甲○○則允諾事成後給付些許報
    酬予吳本均，商議既定，即由吳本均冒用乙○○名義偽填中
    國信託商業銀行（下稱：中國信託銀行）之信用卡申請書，
    並分別在上開申請書之「申請人同意中文正楷簽名欄」及「
    正卡申請人親筆正楷中文姓名欄」偽造「乙○○」之簽名各
    1 枚，偽造完成乙○○名義之信用卡申請書，表示乙○○本
    人向中國信託銀行申請信用卡之意思，再由甲○○將上開申
    請書郵寄至中國信託銀行申請核發，致中國信託銀行陷於錯
    誤，誤認確係乙○○本人申請核發信用卡，而核發具有財產
    價值之信用卡1 張（持卡人：乙○○，卡號：000000000000
    0000號），並將該張信用卡郵寄至申請書所載之地址由甲○
    ○收受。甲○○上開偽造署押及偽造私文書復持以行使之行
    為，均足以生損害於中國信託銀行、財團法人聯合信用卡處
    理中心對於信用卡客戶管理之正確性及乙○○。
二、甲○○取得前揭冒名申請之信用卡後，明知其未得乙○○之
    授權，亦無償還預借現金債務之能力，竟基於意圖為自己不
    法之所有之概括犯意，連續於附表一所示之時間，持前揭冒
    名申辦之信用卡至如附表一所示之自動付款設備，先後輸入
    預借現金密碼及如附表一所示之金額，使自動付款設備辨識
    系統陷於錯誤，誤認其為持卡人「乙○○」本人而給付上開
    現金，甲○○自該等自動付款設備合計詐得新臺幣（下同）
    278,000元。
三、甲○○承前偽造私文書復持以行使之概括犯意，並基於意圖
    為自己不法利益之詐欺得利概括犯意，連續為下列犯行，合
    計詐取價值共13,837元之不法利益：
  (一)於如附表二編號1 至17所示之時間，利用其桃園縣蘆竹鄉○
    ○○街227 號2 樓之2 住處內之電腦，連上第三波資訊股份
    有限公司（下稱：第三波公司）後，冒用呂孝平、黃彥叡、
    林吟馨、賴美珍等人之名義偽造欲購買遊戲點數之電磁記錄
    後上傳行使，表示呂孝平、黃彥叡、林吟馨、賴美珍等人向
    第三波公司購買遊戲點數之意思，並以前揭冒名申請之信用
    卡之卡號等資料線上刷卡如各編號所示之金額，致中國信託
    銀行陷於錯誤而同意接受刷卡及墊付費用予第三波公司，甲
    ○○除因此詐得由中國信託銀行代為支付上開款項之不法利
    益外，其偽造電磁記錄並加以行使之行為並足生損害於呂孝
    平、黃彥叡、林吟馨、賴美珍、乙○○及中國信託銀行、財
    團法人聯合信用卡處理中心、第三波公司對線上信用卡交易
    管理之正確性。
  (二)於如附表二編號18所示之時間，以上開電腦連上藍新科技股
    份有限公司（下稱：藍新公司）之網站，利用前揭冒名申請
    之信用卡之卡號等資料以線上刷卡之方式繳納如該編號所示
    金額之ezPeer平台服務使用費，致中國信託銀行陷於錯誤而
    同意接受刷卡及墊付費用予藍新公司，甲○○因此詐得由中
    國信託銀行代為支付上開款項之不法利益。
  (三)於如附表二編號19、20所示時間，以上開電腦連上飛行網股
    份有限公司（下稱：飛行網公司）之網站，利用前揭冒名申
    請之信用卡之卡號等資料以線上刷卡之方式繳納如各編號所
    示金額之使用費，致中國信託銀行陷於錯誤而同意接受刷卡
    及墊付費用予飛行網公司，甲○○因此詐得由中國信託銀行
    代為支付上開款項之不法利益。
  (四)於如附表二編號21、22所示之時間，以上開電腦連上遠傳電
    信股份有限公司（下稱：遠傳公司）之網站，利用前揭冒名
    申請之信用卡之卡號等資料以線上刷卡之方式儲值如各編號
    所示之易付卡金額，致中國信託銀行陷於錯誤而同意接受刷
    卡及墊付費用予遠傳公司，甲○○因此詐得由中國信託銀行
    代為支付上開款項之不法利益。
  (五)於如附表二編號23所示之時間至屈臣氏新竹分公司購買如該
    編號所示金額之商品，在結帳時持上開冒名申請之信用卡刷
    卡消費，並在屬私文書性質之簽帳單上偽簽「Annie 」之署
    名，再將偽造完成之簽帳單交付該特約商店之店員而行使之
    ，足以生損害於「Annie 」、中國信託銀行、特約商店及財
    團法人聯合信用卡處理中心對信用卡交易管理之正確性，並
    致中國信託銀行陷於錯誤而同意接受刷卡及墊付費用予屈臣
    氏新竹分公司，甲○○因此詐得由中國信託銀行代為支付上
    開款項之不法利益。
四、案經中國信託銀行訴請臺灣桃園地方法院檢察署檢察官偵查
    起訴。
    理  由
一、上揭事實業據被告甲○○於本院審理時坦承不諱，並經被害
    人乙○○於本院審理時具結證述綦詳，且有中國信託銀行信
    用卡申請書、信用卡消費明細表及刷卡消費資料等件在卷可
    考，足徵被告之自白與事實相符，本件事證已經明確，被告
    之犯行堪予認定，應依法論科。
二、查被告行為後，刑法及刑法施行法部分條文業經修正公布，
    並均於95年7 月1 日施行。修正後刑法第2 條第1 項之規定
    ，係規範行為後法律變更所生新舊法律比較適用之準據法，
    於修正後刑法施行後，應適用修正後刑法第2 條第1 項規定
    之「從舊從輕」之原則為比較；修正後刑法第2條 第2 項，
    則為同條第1 項之特別規定，於修正後刑法施行後，關於非
    拘束人身自由之保安處分，應依修正後刑法第2 條第2 項之
    規定，適用裁判時之法律。又修正後刑法第35條，乃刑之重
    輕之法定次序與標準，應適用裁判時之修正後刑法第35條之
    規定。修正後刑法第2 條第1 項係採「從舊從輕」原則，適
    用最有利於行為人之法律。既曰法律，自較刑之範圍為廣；
    除法律有特別規定者（如修正後刑法第2 條第2 項非拘束人
    身自由之保安處分適用裁判時法，修正後刑法施行法第9 條
    之3 規定之情形），應依其規定；或事關執行之緩刑之宣告
    ，或犯罪在刑法修正施行前，自首在刑法施行後之自首部分
    ，或程序之規定（程序從新，如刑法第40條沒收宣告之程序
    規定），應適用裁判時之修正後刑法之規定外；依修正後刑
    法第2 條第1 項比較時，應就罪刑有關之共犯、未遂犯、連
    續犯、牽連犯、結合犯以及累犯加重、自首減輕暨其他法定
    加減原因（如身分加減）與加減例等一切情形，綜其全部之
    結果而為比較後，予以整體適用，不能割裂而分別適用有利
    益之條文。關於易科罰金之折算標準、易服勞役之折算標準
    及期限、罰金與死刑是否併予執行、多數有期徒刑定應執行
    之刑時之最高刑期之限制等之修正，事涉行為人易刑折算標
    準金額之多寡與期限之長短及定執行刑時能否就罰金刑併予
    執行或有期徒刑定應執行之刑時最高度之限制，亦均屬依修
    正後刑法第二條第一項所應比較適用法律之範圍。拘束人身
    自由之保安處分，並非屬修正後刑法第2 條第2 項規定應適
    用裁判時法之範圍，除有特別規定者外，亦屬應依修正後刑
    法第2 條第1 項比較適用之法律；從刑附屬於主刑，除法律
    有特別規定者外，依主刑所適用之法律（以上參考最高法院
    95年5 月23日刑事庭第8 次會議決議及最高法院24年上字第
    4634號、24年上字第5292號、27年上字第2615號、29年上字
    第525 號判例）。茲就與本案有關且於為刑之宣告前須先行
    及連帶確定應如何適用之法律修正情形列述如下：
  (一)刑法第28條原規定「二人以上共同實施犯罪之行為者，皆為
    正犯」，經修正為「二人以上共同實行犯罪之行為者，皆為
    正犯」，亦即將共同正犯限縮僅於「實行」階段始有其存在
    。
  (二)修正前刑法第33條第5 款規定「罰金：（銀元）一元以上。
    」，復依罰金罰鍰提高標準條例第1 條前段規定提高為10倍
    ，折算新臺幣為30元；修正後刑法第33條第5 款規定「罰金
    ：新臺幣一千元以上，以百元計算之。」；次查，刑法分則
    各條文所定之罰金刑，其幣別原為「銀元」，又倘非屬72年
    6 月26日至94年1 月7 日間新增或修正之條文，所定罰金數
    額並依罰金罰鍰提高標準條例第1 條前段規定提高為10倍，
    惟依95年6 月14日修正公布、同年7 月1 日施行之中華民國
    刑法施行法第1 條之1 ：「中華民國九十四年一月七日刑法
    修正施行後，刑法分則編所定罰金之貨幣單位為新臺幣。九
    十四年一月七日刑法修正時，刑法分則編未修正之條文定有
    罰金者，自九十四年一月七日刑法修正施行後，就其所定數
    額提高為三十倍。但七十二年六月二十六日至九十四年一月
    七日新增或修正之條文，就其所定數額提高為三倍。」，現
    行刑法中，有關於罰金刑之計算單位及其最低度刑之規定已
    有修正，自屬法律變更。
  (三)累犯部分，修正前刑法第47條規定「受有期徒刑之執行完畢
    ，或受無期徒刑或有期徒刑一部之執行而赦免後，五年以內
    再犯有期徒刑以上之罪者，為累犯，加重本刑至二分之一」
    ，95年7 月1 日施行之修正後刑法第47條第1 項則規定「受
    徒刑之執行完畢，或一部之執行而赦免後，五年以內故意再
    犯有期徒刑以上之罪者，為累犯，加重本刑至二分之一」，
    換言之，依修正後之刑法，僅「故意犯」始有累犯之適用。
  (四)修正前刑法第55條規定「犯一罪而其方法或結果行為犯他罪
    名者，從一重處斷。」，此即學理上所稱之「牽連犯」，然
    修正後已將之刪除，即改採一罪一罰之原則。
  (五)修正前刑法第56條規定「連續數行為而犯同一罪名者，以一
    罪論。但得加重其刑至二分之一。」，修正後已將該條刪除
    ，即採1 罪1 罰之原則。
  (六)就罰金刑之加減例，修正前刑法第68條規定「拘役或罰金加
    減者，僅加減其最高度」，修正後刑法第67條則規定「有期
    徒刑或罰金加減者，其最高度及最低度同加減之」，並刪除
    第68條有關罰金刑加減之規定，進言之，經修正後，罰金之
    最低度刑亦在加減之列。
  (七)經綜合適用修正前、後之罪、刑相關規定予以比較，修正後
    之規定顯非較修正前之規定對被告有利，因之，依現行即修
    正後刑法第2 條第1 項前段規定，此部分自應整體適用修正
    前刑法之有關規定，合先敘明。
三、按在紙上之文字、符號、圖畫、照像，依習慣或特約，或電
    磁記錄藉電腦之處理所顯示之影像或符號，足以表示其用意
    之證明者，均以文書論，刑法第220 條定有明文。查被告利
    用電腦設備連上第三波公司之網頁，冒用他人名義輸入電磁
    記錄購買遊戲點數，各該購買遊戲點數之電磁紀錄顯然具有
    訂購單之性質，自屬刑法第220 條所定以文書論之準私文書
    。是核被告所為，係犯刑法第216 條、第210 條、第220 條
    之行使偽造私文書、準私文書罪、第339 條第1 項之詐欺取
    財罪、同條第2 項之詐欺得利罪及第339 條之2 第1 項之利
    用自動付款設備詐取財物罪。檢察官認被告如事實欄二、三
    所示之犯行均係犯刑法第339 條第1 項之詐欺取財罪，尚有
    未洽，惟其基本事實同一，本院自應予審理，並分別變更其
    起訴法條為刑法第339 條之2 第1 項及第339 條第2 項。被
    告偽造署押之行為係偽造私文書之部分行為，而其偽造私文
    書之低度行為，則為行使之高度行為所吸收，均不另論罪。
    被告就其行使偽造之信用卡申請書及詐取信用卡之犯行，與
    吳本均有犯意聯絡及行為分擔，應依修正前刑法第28條之規
    定論以共同正犯。被告先後多次行使偽造私文書、詐欺得利
    及利用自動付款設備詐取財物等犯行，均時間緊接，且各觸
    犯構成要件相同之罪名，顯係出於概括犯意反覆為之，均為
    連續犯，應各依修正前刑法第56條之規定論以一罪，並均加
    重其刑。而被告所犯行使偽造私文書、詐欺取財、詐欺得利
    及利用自動付款設備詐取財物等罪間，有方法、目的之牽連
    關係，應依修正前刑法第55條之規定從一重之行使偽造私文
    書罪處斷。又被告有如事實欄一、所載之犯罪科刑、執行情
    形，有臺灣高等法院被告前案紀錄表1 份在卷可按，其受有
    期徒刑之執行完畢後，5 年內再犯本件有期徒刑以上之罪，
    為累犯，應依修正前刑法第47條規定遞加重其刑。被告冒用
    呂孝平、黃彥叡、林吟馨、賴美珍等人之名義偽造欲向第三
    波公司購買遊戲點數之電磁記錄後復加以行使之犯行，雖未
    據檢察官起訴，惟此部分與已起訴且經本院論罪部分既有連
    續犯之裁判上一罪關係，本院應併予審酌。爰審酌被告犯罪
    之動機、目的、手段、對中國信託銀行、財團法人聯合信用
    卡處理中心、特約商店及乙○○所生之危害程度，兼衡其所
    詐得之財物與不法利益之價值頗鉅，及其犯後已坦認犯行，
    態度尚佳等一切情狀，量處如主文所示之刑。中國信託銀行
    信用卡申請單上「申請人同意中文正楷簽名欄」及「正卡申
    請人親筆正楷中文姓名欄」偽造之「乙○○」簽名共2 枚，
    及被告於如附表三所示之商店刷卡消費時，在簽帳單上偽造
    之「Annie 」簽名1 枚，均應依刑法第219 條之規定宣告沒
    收。至上開信用卡申請書因已交付中國信託銀行，屬該銀行
    所有；而被告於如附表三所示之商店刷卡消費時偽造「Anni
    e 」名義之簽帳單，亦已交付店員而屬該商店所有，均毋庸
    諭知沒收。
四、公訴意旨另以：被告甲○○於如附表二編號1 至22所示之時
    間、地點，偽造「乙○○」之署名於刷卡簽帳單上，並持交
    商店店員行使，因認被告此部分亦涉犯行使偽造私文書罪嫌
    。但查，被告如附表二編號1 至22所示之消費行為，均係在
    店家網頁上輸入信用卡卡號等相關資料以線上刷卡方式為之
    等情，已如前述，是被告於進行此等消費時顯無偽造「乙○
    ○」簽名於簽帳單上復持交店員行使之舉動，公訴人認被告
    此部分涉犯行使偽造私文書罪即有未合，此外復查無其他積
    極證據足資證明被告確有公訴人所指此部分之行使偽造私文
    書犯行，惟公訴意旨認此部分與前揭經本院論罪之行使偽造
    私文書間，有連續犯之裁判上一罪關係，爰不另為無罪之諭
    知，附此敘明。
據上論斷，應依刑事訴訟法第299 條第1 項前段、第300 條，修
正後刑法第2 條第1 項前段，刑法第216 條、第210 條、第220
條、第219 條、第339 條第1 項、第2 項、第339 條之2 第1 項
，修正前刑法第28條、第56條、第55條、第47條、第33條第5 款
，罰金罰鍰提高標準條例第1 條前段，判決如主文。
本案經檢察官許曉微到庭執行職務。
中　　華　　民　　國　　96　　年　　2 　　月　　7 　　日
            刑事第十一庭    審判長法  官  蔡榮澤
                                  法  官  何俏美
                                  法  官  魏于傑
上正本證明與原本無異。
如不服本判決，得於收受判決後10日內，向本院提出上訴狀。
                                  書記官  林怡君
中　　華　　民　　國　　96　　年　　2 　　月　　15　　日
附表一：
┌─┬──────┬───────────┬──────┐
│編│預借現金時間│所使用之自動付款設備  │金額（新臺幣│
│號│（民國）    │                      │）          │
├─┼──────┼───────────┼──────┤
│1 │94年1月26日 │中國信託銀行ATM 統一廬│20,000元    │
│  │            │山                    │            │
├─┼──────┼───────────┼──────┤
│2 │94年1月26日 │同上                  │20,000元    │
├─┼──────┼───────────┼──────┤
│3 │94年1月26日 │同上                  │20,000元    │
├─┼──────┼───────────┼──────┤
│4 │94年1月26日 │同上                  │20,000元    │
├─┼──────┼───────────┼──────┤
│5 │94年1月29日 │同上                  │20,000元    │
├─┼──────┼───────────┼──────┤
│6 │94年1月29日 │同上                  │20,000元    │
├─┼──────┼───────────┼──────┤
│7 │94年2月5日  │同上                  │20,000元    │
├─┼──────┼───────────┼──────┤
│8 │94年2月5日  │同上                  │20,000元    │
├─┼──────┼───────────┼──────┤
│9 │94年2月5日  │同上                  │20,000元    │
├─┼──────┼───────────┼──────┤
│10│94年2月5日  │同上                  │20,000元    │
├─┼──────┼───────────┼──────┤
│11│94年2月6日  │同上                  │10,000元    │
├─┼──────┼───────────┼──────┤
│12│94年2月8日  │同上                  │5,000元     │
├─┼──────┼───────────┼──────┤
│13│94年2月13日 │同上                  │5,000元     │
├─┼──────┼───────────┼──────┤
│14│94年2月15日 │同上                  │5,000元     │
├─┼──────┼───────────┼──────┤
│15│94年2月17日 │同上                  │10,000元    │
├─┼──────┼───────────┼──────┤
│16│94年2月20日 │新竹國際商業銀行新竹商│30,000元    │
├─┼──────┼───────────┼──────┤
│17│94年2月22日 │同上                  │5,000元     │
├─┼──────┼───────────┼──────┤
│18│94年2月27日 │同上                  │5,000元     │
├─┼──────┼───────────┼──────┤
│19│94年3月1日  │同上                  │3,000元     │
└─┴──────┴───────────┴──────┘
附表二：
┌─┬──────┬───────────┬──────┐
│編│刷卡時間（民│商店名稱              │消費金額（新│
│號│國）        │                      │臺幣）      │
├─┼──────┼───────────┼──────┤
│1 │94年1月26日 │第三波資訊股份有限公司│720元       │
├─┼──────┼───────────┼──────┤
│2 │94年1月27日 │第三波資訊股份有限公司│720元       │
├─┼──────┼───────────┼──────┤
│3 │94年2月9日  │第三波資訊股份有限公司│720元       │
├─┼──────┼───────────┼──────┤
│4 │94年2月22日 │第三波資訊股份有限公司│720元       │
├─┼──────┼───────────┼──────┤
│5 │94年2月27日 │第三波資訊股份有限公司│720元       │
├─┼──────┼───────────┼──────┤
│6 │94年3月1日  │第三波資訊股份有限公司│360元       │
├─┼──────┼───────────┼──────┤
│7 │94年3月3日  │第三波資訊股份有限公司│360元       │
├─┼──────┼───────────┼──────┤
│8 │94年3月5日  │第三波資訊股份有限公司│720元       │
├─┼──────┼───────────┼──────┤
│9 │94年3月7日  │第三波資訊股份有限公司│360元       │
├─┼──────┼───────────┼──────┤
│10│94年3月8日  │第三波資訊股份有限公司│360元       │
├─┼──────┼───────────┼──────┤
│11│94年3月9日  │第三波資訊股份有限公司│720元       │
├─┼──────┼───────────┼──────┤
│12│94年3月10日 │第三波資訊股份有限公司│720元       │
├─┼──────┼───────────┼──────┤
│13│94年3月10日 │第三波資訊股份有限公司│720元       │
├─┼──────┼───────────┼──────┤
│14│94年3月13日 │第三波資訊股份有限公司│720元       │
├─┼──────┼───────────┼──────┤
│15│94年3月19日 │第三波資訊股份有限公司│720元       │
├─┼──────┼───────────┼──────┤
│16│94年3月21日 │第三波資訊股份有限公司│720元       │
├─┼──────┼───────────┼──────┤
│17│94年3月31日 │第三波資訊股份有限公司│720元       │
├─┼──────┼───────────┼──────┤
│18│94年2月4日  │EZPEER平台服務使用    │500元       │
├─┼──────┼───────────┼──────┤
│19│94年2月6日  │飛行網股份有限公司    │99元        │
├─┼──────┼───────────┼──────┤
│20│94年3月15日 │飛行網股份有限公司    │99元        │
├─┼──────┼───────────┼──────┤
│21│94年3月24日 │遠傳網路門市          │800元       │
├─┼──────┼───────────┼──────┤
│22│94年4月3日  │遠傳網路門市          │800元       │
├─┼──────┼───────────┼──────┤
│23│94年2月20日 │屈臣氏-新竹分公司     │739元       │
└─┴──────┴───────────┴──────┘
本案論罪科刑主要法條：
中華民國刑法第216條
（行使偽造變造或登載不實之文書罪）
行使第 210 條至第 215 條之文書者，依偽造、變造文書或登載
不實事項或使登載不實事項之規定處斷。
中華民國刑法第210條
（偽造變造私文書罪）
偽造、變造私文書，足以生損害於公眾或他人者，處 5 年以下有
期徒刑。
中華民國刑法第339條
（普通詐欺罪）
意圖為自己或第三人不法之所有，以詐術使人將本人或第三人之
物交付者，處5 年以下有期徒刑、拘役或科或併科1 千元以下罰
金。
以前項方法得財產上不法之利益或使第三人得之者，亦同。
前二項之未遂犯罰之。
中華民國刑法第339條之2
（違法由自動付款設備取得他人之物之處罰）
意圖為自己或第三人不法之所有，以不正方法由自動付款設備取
得他人之物者，處3 年以下有期徒刑、拘役或1 萬元以下罰金。
以前項方法得財產上不法之利益或使第三人得之者，亦同。
